【裁判字號】    97,上訴,109
【裁判日期】    970204
【裁判案由】    違反毒品危害防制條例
【裁判全文】
臺灣高等法院臺中分院刑事判決         97年度上訴字第109號
上  訴  人
即  被  告  乙○○
                      號
上列上訴人因違反毒品危害防制條例案件，不服臺灣彰化地方法
院96年度訴字第1950號中華民國96年11月29日第一審判決（起訴
案號：臺灣彰化地方法院檢察署96年度毒偵字第4715號），提起
上訴，本院判決如下：
    主  文
上訴駁回。
    犯罪事實
一、乙○○前因施用毒品案件，經台灣彰化地方法院裁定送觀察
    、勒戒後，認有繼續施用毒品之傾向，復經裁定令入戒治處
    所施以強制戒治，於民國90年7月31日執行完畢釋放，並經
    臺灣彰化地方法院檢察署於90年8月20日以90年度戒毒偵字
    第1218、1219號為不起訴處分確定。惟其於前開強制戒治執
    行完畢釋放後5年內，又自91年起至94年間，因施用第一、
    二級毒品案件，經台灣彰化地方法院以93年度訴緝字第53號
    判決分別判處有期徒刑9月、5月，並定應執行刑為有期徒刑
    1 年確定，甫於95年11月14日縮短刑期執行完畢。詎其仍未
    戒除毒癮，復於96年8月28日凌晨2時30分許，在彰化縣彰化
    市○○路橋旁友人住處，以將海洛因摻入香菸內再點燃吸食
    之方式，施用第一級毒品海洛因1次。另於同日凌晨3時許，
    在同上處所，以將第二級毒品甲基安非他命放入玻璃球管內
    燒烤吸其煙霧之方式，施用第二級毒品甲基安非他命1次。
    嗣於96年8月29日上午6時30分許，為警持搜索票，在其位於
    彰化縣彰化市○○路○段590巷16號住處查獲，經徵其同意採
    集尿液送驗，結果呈嗎啡及甲基安非他命陽性反應，而查悉
    上情。
二、案經彰化縣警察局彰化分局報請臺灣彰化地方法院檢察署檢
    察官偵查起訴。
    理  由
一、上開犯罪事實，業據上訴人即被告乙○○（下稱被告）坦承
    不諱，又被告經警採集其尿液送驗結果，確呈嗎啡及甲基安
    非他命陽性反應，有彰化縣警察局彰化分局委託檢驗尿液代
    號與真實姓名對照認證單及詮昕科技股份有限公司於96年9
    月5日出具之濫用藥物尿液檢驗報告各1紙附卷可稽，足徵被
    告之自白確與事實相符，堪以採信。本件事證明確，被告犯
    行洵堪認定，應依法論科。
二、修正毒品危害防制條例就施用毒品者，僅於「初犯」及「
    5 年後再犯」二種情形，有其追訴條件之限制，即須於初犯
    經觀察、勒戒或強制戒治釋放後，5 年內均無施用毒品之行
    為，始能認其前所實施之觀察、勒戒或強制戒治已足遮斷毒
    癮，而得於5 年後再犯時，再予適用初犯之規定，重行觀察
    、勒戒等程序；倘5 年內已經再犯，被依法追訴處罰，縱其
    第3次（或第3次以上）施用毒品之時間在初犯釋放5 年以後
    ，即與「5年後再犯」之情形有別，且因已於「5年內再犯」
    ，顯見其再犯率甚高，原實施觀察、勒戒或強制戒治，已無
    法收其實效，而無 5年戒斷期之存在，自無再經觀察、勒戒
    及強制戒治之必要，應由檢察官逕行起訴，此有最高法院95
    年度臺非字第59、65號判決及同年度第 7次刑事庭會議決定
    足供參照。本件被告前因施用毒品案件，經送強制戒治後，
    於90年7 月31日執行完畢釋放，然其於前揭強制戒治執行完
    畢釋放後5 年內，又自91年起至94年間，有施用第一、二級
    毒品之犯行，經本院以93年度訴緝字第53號判決分別判處有
    期徒刑9 月、5 月，並定應執行刑為有期徒刑1 年確定，甫
    於95年11月14日縮短刑期執行完畢，有臺灣彰化地方法院檢
    察署刑案資料查註紀錄表及臺灣高等法院被告前案紀錄表各
    1 份在卷可考，則其再犯本件施用第一、二級毒品犯行，按
    諸前揭說明，即與5 年後再犯之情形有別，自應逕行追訴。
三、被告乙○○所為，核犯毒品危害防制條例第10條第1項、第2
    項之施用第一級毒品罪、施用第二級毒品罪。被告持有第一
    、二級毒品進而施用，其持有第一、二級毒品之低度行為，
    應各為其施用第一、二級毒品之高度行為吸收，不另論罪。
    被告所犯施用第一級毒品海洛因及施用第二級毒品甲基安非
    他命之犯行，犯意各別，應予分論併罰。末查被告前因施用
    第一、二級毒品案件，經本院以93年度訴緝字第53號判決分
    別判處有期徒刑9月、5月，並定應執行刑為有期徒刑1年確
    定，甫於95年11月14日縮短刑期執行完畢，已如前述，其於
    有期徒刑執行完畢後，5年內故意再犯本件有期徒刑以上之
    罪，為累犯，應各依刑法第47條第1項之規定加重其刑。
四、原審法院認被告施用海洛因、施甲基安非他命犯行，事證明
    確，適用毒品危害防制條例第10條第1項、第2項，刑法第11
    條前段、第47條第1項、第51條第5款，審酌被告有多次施用
    毒品之前科，暨其施用毒品之動機、目的、方法、不知珍惜
    身體、施用毒品所生危害，暨犯後坦承犯行之態度等一切情
    狀，分別量處有期徒刑十月、六月；並定其應執行刑有期徒
    刑一年二月。認事用法，均無違誤，量刑亦屬妥適。被告上
    訴意旨略以其已接受美沙冬治療，誠心戒治毒癮，請撤銷原
    審判決給予自新機會云云。查被告已有多次施用毒品前科，
    且依被告提出之診斷書（見本院卷第21頁），被告係於本案
    被查獲後之96年9月18日始至醫院接受美冬治療，被告仍以
    上詞指摘原審判決不當，其上訴為無理由，應予駁回。
據上論斷，應依刑事訴訟法第368條，判決如主文。
本案經檢察官甲○○到庭執行職務。
中    華    民    國    97    年    2    月    4     日
            刑事第九庭  審判長法  官  陳  筱  珮
                              法  官  康  應  龍
                              法  官  趙  春  碧
上列正本證明與原本無異。
施用海洛因部分得上訴。
施用甲基安非他命部分不得上訴。
如不服本判決應於收受送達後十日內向本院提出上訴書狀，其未
敘述上訴之理由者並得於提起上訴後十日內向本院補提理由書（
均須按他造當事人之人數附繕本）。
                              書記官  蘇  昭  文
中    華    民    國    97    年    2     月    4     日
附錄本案論罪科刑法條全文：
毒品危害防制條例第10條
施用第一級毒品者，處 6 月以上 5 年以下有期徒刑。
施用第二級毒品者，處 3 年以下有期徒刑。


司法院資訊處製作；財團法人民間司法改革基金會備份。
